---
title: "Questionários"
author: "William Amorim"
date: "26 de agosto de 2016"
output: ioslides_presentation
---

## Criando o questionário

- Estabelecer o objetivo.

- Criar as perguntas.

- Encontrar maneiras de conseguir respostas verdadeiras e precisas.

- Definir como, onde e quando o questionário será aplicado.

## Objetivo

- Questionário *se e somente se*.

- Os itens do questionário devem ser **suficientes** para atender ao objetivo.

- Preferencialmente, mantenha no questionário apenas itens **necessários** para responder as perguntas de interesse.

## Perguntas

- Dê preferência a perguntas estruturadas (ou fechadas).

```{r}
# Perguntas abertas são difíceis de ser analisadas.
```

- As opções de uma pergunta devem abranger todas as possibilidades. Na dúvida, utilize opções como "Outros" ou "Nenhuma das alternativas".

- Crie uma ordem lógica para as perguntas.

- Se possível, deixe as perguntas mais complicadas ou pessoais para o final.

## Veracidade e precisão

- Mantenha os questionários anônimos.

- Clareza: evite duplas negativas, perguntas muito longas

- Se preciso, utilize perguntas redundantes.

```{r}
# Você se sente seguro com a PM no campus? (S/N)

# Na sua opinião, a polícia no campus traz segurança? (S/N)

# Na sua opinião, qual o nível de segurança que a PM 
# traz para o campus? (Alto/Médio/Baixo/Nenhum)
```

## Aplicação

- Analise se a aplicação deverá ser feita em diferentes horários.

```{r}
# Se a sua população de interesse for os alunos do IME, você deve
# considerar coletar amostras de manhã e à noite.
```

- Avalie se no local escolhido para a aplicação é possível coletar uma amostra representativa da população de interesse.

- Se possível, faça um teste do questionário e o revise antes de aplicá-lo de fato.

## Aplicação

- Se apresente e explique o objetivo da pesquisa.

- Crie um critério para selecionar as pessoas mais ao acaso possível.

- Estabeleça um critério para lidar com dados faltantes.

## Aplicação: online

Vantagens

- Menor dificuldade de aplicação.

- Possibilidade de mais respondentes.

- Maior facilidade para organizar os dados.

Desvantagens

- Não é possível controlar quem está respondendo.

- Respostas possivelmente mais imprecisas. 





